【裁判字號】    99,審智,12
【裁判日期】    990526
【裁判案由】    損害賠償
【裁判全文】
臺灣臺北地方法院民事裁定              99年度審智字第12號
原      告  宏橋國際事業有限公司
法定代理人  丙○○
被      告  乙○○
            甲○○
上列當事人間損害賠償事件本院裁定如下：
    主  文
本件移送臺灣臺南地方法院。
    理  由
一、按訴訟之全部或一部，法院認為無管轄權者，依原告聲請或
    依職權以裁定移送於其管轄法院。第24條之合意管轄，如當
    事人之一造為法人或商人，依其預定用於同類契約之條款而
    成立，按其情形顯失公平者，他造於為本案之言詞辯論前，
    得聲請移送於其管轄法院。但兩造均為法人或商人者，不在
    此限。民事訴訟法第28條第1、2項定有明文。
二、查，依據兩造所簽訂之劍橋小院士培訓學校合約書第21條約
    定「本合約以中華民國法律為準據法。如有任何爭議，雙方
    應依誠信原則以仲裁方式解決。如無法調解，雙方同意以台
    北地方法院為第一審管轄法院」，原告係依據兩造間之契約
    關係主張被告應於契約終止後停止使用原告服務標章或名稱
    ，然被告於終止後仍繼續使用原告系爭商標，故訴請被告損
    害賠償，依據民事訴訟法第24條規定，本院應屬有管轄權之
    法院。惟前開約定係為原告為與不特定多數人所成立之契約
    關係而制訂之定型化契約。被告之住所係於臺南縣，故倘因
    該契約關係涉訟時，為求證據調查之便利及消費者應訴之考
    量，從而應以臺灣臺南地方法院為第一審管轄法院為宜。原
    告卻以定型化契約條款約定以本院為第一審管轄法院，顯有
    故意規避訴訟法上管轄之「以原就被」原則，並增加被告應
    訴困難。被告以書狀聲明其現居住於臺南縣，故至臺灣臺南
    地方法院應訴，交通上自較便利，自應認前開合意管轄之規
    定，對被告而言，屬顯失公平之情形。又依據依據兩造所簽
    訂之劍橋小院士培訓學校合約書部分，甲方雖係由訴外人貝
    佳美語學校名義與原告簽立，然因本件原告係以被告二自然
    人身份起訴，並未敘明渠等是否為獨資或合夥之商號，本院
    自無從認定被告為商人而應受民事訴訟法第28條第2項但書
    之限制。
三、又依據民事訴訟法第28條第2項規定被告亦得聲請移轉管轄
    ，但應於為本案之言詞辯論前為之。揆諸本條之立法意旨係
    為案件已由法院進入言詞辯論實質審理後，被告復行抗辯無
    管轄權而移送，恐有使前所進行之訴訟程序歸於徒勞，或使
    當事人有任擇法院、法官之可能。本件被告於言詞辯論期日
    前以書狀聲請移轉管轄至臺灣臺南地方法院，應認其等並無
    在本院為本案言詞辯論之意思，故依被告之聲請將本件移送
    臺灣臺南地方法院。
四、依首開法條裁定如主文。
中    華    民    國    99    年    5     月    26    日
                  民事第六庭    法  官  黃柄縉
以上正本係照原本作成
如對本裁定抗告須於裁定送達後10日內向本院提出抗告狀，並繳
納抗告費新臺幣1,000元
中    華    民    國    99    年    5     月    26    日
                                書記官  洪仕萱

司法院資訊處製作；財團法人民間司法改革基金會備份。
